【裁判字號】    96,訴,4474
【裁判日期】    970311
【裁判案由】    偽證
【裁判全文】
臺灣高雄地方法院刑事判決              96年度訴字第4474號
公  訴  人  臺灣高雄地方法院檢察署檢察官
被      告  乙○○
                      弄10號.
            甲○○
上列被告因偽證案件，經檢察官提起公訴（96年度偵緝字第1883
號、96年度偵緝字第2628號），本院判決如下：
    主    文
乙○○、甲○○均無罪。
    理    由
一、按犯罪事實應依證據認定之，無證據不得認定犯罪事實；又
    不能證明被告犯罪者，應諭知無罪之判決，刑事訴訟法第15
    4 條第2 項、第301 條第1 項分別定有明文。次按告訴人之
    告訴，係以使被告受刑事訴追為目的，是其陳述是否與事實
    相符，仍應調查其他證據以資審認（最高法院52年台上字第
    1300號判例意旨參照）。再事實之認定，應憑證據，如未能
    發現相當證據，或證據不足以證明，自不能以推測或擬制之
    方法，以為裁判基礎。且刑事訴訟上證明之資料，無論其為
    直接證據或間接證據，均須達於通常一般人均不致於有所懷
    疑，而得確信其為真實之程度，始得據為有罪之認定，若其
    關於被告是否犯罪之證明未能達此程度，而有合理性懷疑之
    存在，致使無從形成有罪之確信，根據「罪證有疑，利於被
    告」之證據法則，即不得遽為不利於被告之認定。又依刑事
    訴訟法第161 條第1 項規定：檢察官就被告犯罪事實，應負
    舉證責任，並指出證明之方法。因此，檢察官對於起訴之犯
    罪事實，應負提出證據及說服之實質舉證責任。倘其所提出
    之證據，不足為被告有罪之積極證明，或其指出證明之方法
    ，無從說服法院以形成被告有罪之心證，基於無罪推定之原
    則，自應為被告無罪判決之諭知，此有最高法院40年台上字
    第86號、76年台上字第4986號、92年台上字第128 號判例要
    旨足參。
二、公訴意旨略以：被告乙○○、甲○○2 人於民國95年8 月31
    日在本院法官審理95年度易字第168 號有關楊子溫涉犯賭博
    案件（嗣經台灣高等法院高雄分院96年度上易字第272 號判
    決判處罰金新台幣3 萬元確定，下稱「楊子溫賭博案件」）
    為證人時，均明知甲○○係受僱於楊子溫，在楊子溫所經營
    位在高雄市新興區○○○路260 號1 樓「先知育樂廣場」（
    懸掛招牌為「統一電玩園」）內喬裝客人負責在現場把玩機
    台，並與顧客聯繫兌換賭金之情。竟於供前具結而證稱：甲
    ○○係受僱於乙○○之尚豪經紀公司（下稱尚豪公司），在
    上址擔任電玩試打員等語，欲替該案被告即負責人楊子溫脫
    免刑責，對與上述案件有重要關係之事項，而為虛偽之陳述
    ，因認被告2 人涉犯刑法第168 條之偽證罪嫌等語。
三、證據能力部分：
  (一)就卷附被告以外之人於警詢、偵訊及本院「楊子溫賭博案件
    」所為之言詞陳述，係屬傳聞證據，而經本院於下述理由引
    用部分，被告、辯護人及公訴人於本院審理中，均表示對於
    其證據能力無意見等語（參本院卷第30、86頁），而並無具
    體證據證明有何顯不可信之情況，且與本案待證事實相關，
    依刑事訴訟法第159 條之5 第2 項規定，自得為證據。
  (二)次就卷附之94年10月20日警方臨檢「先知育樂廣場」員工名
    冊，乙○○、甲○○於本院「楊子溫賭博案件」之具結文、
    乙○○提出尚豪公司員工名單、中央健保局高屏分局、勞保
    局函附甲○○健保、勞保之投保資料、本院95年度易字第
    168 號、台灣高等法院高雄分院96年度上易字第272 號刑事
    判決各1 份等書證資料，被告、公訴人均於本院審判時就其
    證據能力表示無意見，本院審酌該等書面資料作成之情形均
    屬正常，並無任何違反法定程序或不當之情形，且與待證事
    實有關聯性，認適當作為證據，依刑事訴訟法第159 條之5
    第2 項規定，均具有證據能力。
四、訊據被告乙○○、甲○○均否認於本院「楊子溫賭博案件」
    有虛偽證述之犯行，被告乙○○辯稱：甲○○本就是伊所開
    「尚豪公司」的員工，擔任試打員，伊於「楊子溫賭博案件
    」之證述實在等語；被告甲○○辯稱：伊於「楊子溫賭博案
    件」之陳述都實在，93年6 月至95年7 月受僱於乙○○，時
    薪90元，也有擔任銀行之外包商「和碩金融行銷」，代辦信
    用貸款及金融卡，伊並不受僱於楊子溫，沒有虛偽證述等語
    。公訴人認被告2 人涉犯上開罪嫌，無非以被告2 人於本院
    楊子溫賭博案件之供述，證人楊子溫於該賭博案件審理時具
    結證述、具結文，及上開楊子溫賭博案卷等資料，資為論據
    。惟查：
  (一)按刑法上之偽證罪，不以結果之發生為要件，一有偽證行為
    ，無論當事人是否因而受有利或不利之判決，均不影響其犯
    罪之成立。再依刑法第168 條規定，偽證罪之構成，證人依
    法以於執行審判職務之公署或於檢察官偵查時，供前或供後
    具結，而為虛偽之陳述為要件。次按證人作證時，必須對於
    案情有重要關係之事項，故意為虛偽之陳述，始負偽證罪之
    責，所謂於案情有重要關係之事項，係指該事項之有無，足
    以影響於裁判之結果者而言，蓋證人就此種事項為虛偽之陳
    述，則有使裁判陷於錯誤之危險，故以之為偽證罪，而科以
    刑罰，苟其事項之有無，與裁判之結果無關，僅因其陳述之
    虛偽，而即對之科刑未免失之過酷，是以上開法條加此特別
    構成要件，以限定虛偽陳述之範圍（最高法院29年上字第23
    41號、30年上字第2032號、69年台上字第2427號、71年台上
    字第8127號判例意旨）。
  (二)關於楊子溫就其在上開公眾得出入之「先知育樂廣場」，擺
    設多台電子遊戲機，僱用陳志坤、劉秋珍等多名員工而與顧
    客賭博財物，並因賭客鄭宗倫於該公眾得出入之場所把玩機
    台，贏得2000分後，持該2000分之計分卡向楊子塭所雇用之
    店員劉秋珍兌換現金，被告甲○○聞言即持該2000分之計分
    卡，向店員陳志坤兌換現金新台幣2000元後交付與鄭宗倫之
    犯罪事實，業據楊子溫於該案本院審理時坦承不諱，為該賭
    博案件一審判決所認定之事實，且經本院調卷參閱無訛。而
    陳志坤、甲○○、劉秋珍、楊子溫於該賭博案件均坦承犯賭
    博罪，前3 人業經本院95年度易字第168 號判決，楊子溫則
    經台灣高等法院高雄分院96年度上易字第272 號判決，均判
    處罰金新台幣3 萬元確定等情，亦有上開刑事判決各1 份在
    卷足參。
  (三)公訴人雖以：被告乙○○、甲○○2 人於供前具結而證稱：
    甲○○係受僱於乙○○所經營之「尚豪公司」，在上址擔任
    電玩試打員等語，欲替該案被告即負責人楊子溫脫免刑責等
    情。惟查：關於該賭博案件於案情有重要關係之事項，即該
    事項之有無，足以影響於裁判之結果者，應係指被告甲○○
    有無為負責人楊子溫所經營之「先知育樂廣場」兌換現金，
    而交付該賭金2000元與賭客鄭宗倫收受一節，並非甲○○有
    無受僱於乙○○，被告甲○○縱受僱於乙○○，其仍得同時
    為上開「先知育樂廣場」兌換現金予其他賭客，而參與該電
    玩店以計分卡兌換賭金之賭博犯行，兩者非不能併存。是以
    ，被告2 人於上開「楊子溫賭博案件」具結證稱受僱於乙○
    ○之「尚豪公司」等語，與該案楊子溫有無賭博犯行之認定
    尚無重要關係，從而，公訴人所指被告2 人於楊子溫賭博案
    件之證述，即難遽認關於案情有重要關係之事項，而為虛偽
    之陳述之犯行。
  (四)綜上所述，本件堪認公訴人以被告涉犯上開罪嫌，所憑證據
    ，尚未達通常一般人均不致有所懷疑，而得以確信其確有上
    開犯罪之程度，罪證即有不足，自難為此認定，復查無其他
    積極證據足認被告有何指訴之犯行。是被告2 人本件行為，
    尚屬不能證明犯罪，自應為其無罪之諭知。
  (五)至被告甲○○前於「楊子溫賭博案件」另有具結證述：伊被
    警察查獲之2000元，是自伊身上取出的錢，鄭宗倫說有事情
    要先走，他身上沒有現金，他表示要換錢等語（參楊子溫賭
    博案一審卷第262 至264 頁），是否為關於楊子溫有無賭博
    犯行足以影響於裁判結果之事項，即是否為虛偽之陳述，有
    無使裁判陷於錯誤危險之情形，檢察官就此部分尚未起訴，
    本院自無從審酌，附此敘明。
據上論斷，應依刑事訴訟法第301 條第1 項，判決如主文。
本案經檢察官丙○○到庭執行職務
中    華    民    國    97    年    3     月    11    日
                  刑事第三庭  審判長法  官  蔡國卿
                                    法  官  何佩陵
                                    法  官  李昆南
以上正本證明與原本無異。
如不服本判決，應於收受本判決後10日內敘述具體理由向本院提
出上訴書狀，並備具繕本。
中    華    民    國    97    年    3     月    11    日
                                    書記官  黃美玲


司法院資訊處製作；財團法人民間司法改革基金會備份。
